最高法院刑事判決                              八十七年度台上字第二六四一號
    上訴人即被告  甲○○
右上訴人因違反毒品危害防制條例案件，經台灣高等法院台南分院於中華民國八十七
年三月十二日第二審判決( 八十七年度上訴字第一六一號，起訴案號：台灣台南地方
法院檢察署八十六年度偵字第一二三○八號 )後，依職權逕送審判，視為被告已提起
上訴，本院判決如左：
    主  文
原判決撤銷，發回台灣高等法院台南分院。
    理  由
本件原判決認定上訴人甲○○曾犯偽造有價證券、違反麻醉藥品管理條例、詐欺等罪
，最後一次所犯詐欺罪，經台灣台南地方法院判處有期徒刑一年確定，並於民國八十
五年四月三日執行完畢。仍不知悔改，竟基於販賣毒品海洛因之概括犯意，先後於八
十六年九月十七日、九月二十日及九月二十六日，分別在台南縣永康市崑山工專前、
台南市美麗華舞廳附近加油站等地，連續三次，各以新台幣（下同）五千元、三千元
、三千元之價格，非法販賣毒品海洛因予林素利施用等情，因而撤銷第一審論處上訴
人罪刑之判決，改判仍論處上訴人連續販賣毒品（累犯）罪刑之判決，固非無見。
惟查(一)、審理事實之法院，本乎發見實質的真實之本旨，對於案內一切與罪名之成否
、論罪科刑有關之證據，除認為不必要者外，均應詳為調查，然後基於調查所得之心
證，以為判斷之基礎。故證據雖已調查，若尚有其他必要部分並未調查，即與證據未
經調查無異，如遽行判決，仍難謂無刑事訴訟法第三百七十九條第十款規定所稱應於
審判期日調查之證據，而未予調查之違法。檢察官除起訴上訴人與綽號「阿川」之不
詳姓名成年男子共同於八十六年九月十七日、同月二十日、同月二十六日三次販賣海
洛因與共同被告林素利外，復謂於八十六年九月二十七日二十二時三十分許，在林素
利租屋處查獲林素利，而循線於同日二十三時四十五分許，在美麗華舞廳旁，查獲正
欲販賣海洛因之上訴人。而台南市警察局第四分局刑事案件移送書亦謂查獲林素利後
，當場於該分局華平派出所打電話給上訴人佯稱購買毒品，始於上述時地將前往交易
之上訴人逮捕（見偵查卷第一頁背面 )等情，如果無訛，則該第四次上訴人販賣毒品
海洛因之行為階段如何？是否成立犯罪？原審未詳加調查，亦未於判決說明究竟是否
構成犯罪，有應於審判期日調查之證據而未予調查，及已受請求之事項未予判決之違
法。(二)、共同被告林素利在警訊時供稱：「第一次購買確是我聯絡甲○○欲向他購買
（海洛因）因他本人沒貨，才要我陪他向綽號『阿川』男子購買，當天我駕車載甲○
○去崑山工專等『阿川』，他一見我們二人便上車將海洛因一小包交與甲○○，再由
甲○○將我給他的錢五千元給『阿川』……。」等語，核與上訴人在警訊中供稱帶林
素利向「阿川」之男子購買海洛因之情節似無矛盾（見警卷第五頁背面、第八頁背面
）。嗣上訴人於審判中指綽號「阿川」之人為另案在押之張東亞，林素利亦在原審中
供稱在崑山工專看過張東亞一次，是上訴人開伊以前男朋友之車，到崑山工專前，伊
沒下車，坐在車上，祇把錢拿給上訴人，上訴人就把海洛因拿給伊等語（見原審卷第
五十六頁）。共同被告林素利所為上開供述前後不盡一致，何者與事實相符，此對於
「阿川」者與上訴人是否共同正犯之認定至有關係，實情如何﹖仍未明瞭，原審未進
一步命林素利指認張東亞是否為其警訊中所稱「阿川」之男子而予以調查釐清，遽認
無「阿川」之人與上訴人共犯，尚嫌速斷，亦有可議。(三)、訊問被告應先告知一  犯
罪嫌疑及所犯所有罪名。罪名經告知後，認為應變更者，應再告知之。二  得保持緘
默，無須違背自己之意思而為陳述。三  得選任辯護人。四  得請求調查有利之證據
等事項。此觀八十六年十二月十九日公布修正之刑事訴訟法第九十五條規定甚明。原
審審理本案未依上開規定告知上訴人，其所踐行之訴訟程序，於法難謂無違。上訴意
旨，指摘原判決不當，尚非全無理由，應認有撤銷發回更審之原因。又肅清煙毒條例
業經修正為毒品危害防制條例，於八十七年五月二十日公布，同年月二十二日生效，
更審時應注意新舊法之比較適用，併予敘明。
據上論結，應依刑事訴訟法第三百九十七條、第四百零一條，判決如主文。
中      華      民      國    八十七    年      八      月     十三     日
                              最高法院刑事第七庭
                                  審判長法官  丁  錦  清
                                        法官  賴  忠  星
                                        法官  林  茂  雄
                                        法官  王  居  財
                                        法官  林  錦  芳
      右正本證明與原本無異
                                              書  記  官
中      華      民      國    八十七    年      八      月     十九     日
